臺灣新北地方法院刑事判決
110年度訴字第1023號
公  訴  人  臺灣新北地方檢察署檢察官
被      告  艾大鈞





選任辯護人  鍾承駒律師（法扶律師）
被      告  徐莉婷




指定辯護人  本院公設辯護人姚孟岑  
上列被告因違反毒品危害防制條例案件，經檢察官提起公訴（11
0年度偵字第16249號），本院判決如下：
    主  文
甲○○共同販賣第二級毒品，累犯，處有期徒刑肆年。 
乙○○共同販賣第二級毒品，累犯，處有期徒刑壹年捌月。
扣案如附表編號1、2所示之物均沒收。
未扣案之甲○○販賣第二級毒品所得新臺幣貳萬伍仟元，沒收之，
於全部或一部不能沒收或不宜執行沒收時，追徵其價額。
    事  實
一、甲○○、乙○○均明知甲基安非他命係毒品危害防制條例第2條
    第2項第2款所列管之第二級毒品，不得持有、販賣，竟共同
    意圖營利，基於販賣第二級毒品之犯意聯絡，推由乙○○於民
    國109年6月28日晚上9時18分前不久某時許，以如附表編號1
    所示行動電話與吳俊利聯絡交易甲基安非他命事宜後，由甲
    ○○於109年6月28日晚上9時18分許，在吳俊利之臺北市○○區○
    ○街00巷0號住處附近將1包35公克之甲基安非他命交予乙○○
    ，乙○○旋前往吳俊利上開住處將甲基安非他命交予吳俊利，
    吳俊利將價金新臺幣（下同）28,000元交予乙○○後，乙○○再
    於同日晚上9時41分許，將28,000元交予甲○○，甲○○復給予
    乙○○3,000元之報酬。嗣經警於109年6月29日凌晨0時10分許
    ，持本院核發之搜索票至乙○○當時之新北市○○區○○街000巷0
    弄0號1樓居所搜索，當場扣得如附表所示之物，而循線查悉
    上情。
二、案經新北市政府警察局永和分局報告臺灣新北地方檢察署檢
    察官偵查起訴。
    理  由
壹、證據能力部分
　　按被告以外之人於審判外之陳述，雖不符刑事訴訟法第159
    條之1至第159條之4之規定，而經當事人於審判程序同意作
    為證據，法院審酌該言詞陳述或書面陳述作成時之情況，認
    為適當者，亦得為證據。當事人、代理人或辯護人於法院調
    查證據時，知有第159條第1項不得為證據之情形，而未於言
    詞辯論終結前聲明異議者，視為有前項之同意，刑事訴訟法
    第159條之5定有明文。查本判決所引用具傳聞性質之各項證
    據資料，經本院於審判期日依法踐行調查證據程序，檢察官
    、被告甲○○、乙○○及其等之辯護人就上開證據之證據能力均
    未爭執，於言詞辯論終結前亦未聲明異議，本院審酌上開證
    據作成時之情狀，並無違法或不當等情形，且與本案相關之
    待證事實具有關聯性，認為以之作為本案之證據亦屬適當，
    爰依前揭規定，認均應有證據能力。
貳、實體部分
一、認定犯罪事實所憑之證據及理由
㈠、上開犯行，業據被告甲○○（偵卷第8至11、143至145頁，本院
    卷第194至195、278頁）、乙○○（偵卷第18至21、135至138
    頁，本院卷第195、278頁）於偵查及本院審理中坦承不諱，
    核與證人吳俊利於偵查中之證述情節大致相符（偵卷第55至
    56、183至184頁），並有被告乙○○、證人吳俊利之指認犯罪
    嫌疑人紀錄表各1份（偵卷第25至26、59至60頁）、被告甲○
    ○與乙○○之臉書對話截圖1份（偵卷第29至31頁）、證人吳俊
    利與被告乙○○之臉書對話截圖1份（偵卷第37頁）、本院搜
    索票、新北市政府警察局永和分局搜索扣押筆錄、扣押物品
    目錄表各1份（偵卷第63、65至69頁）、現場勘察照片4張、
    監視錄影畫面截圖12張（偵卷第89至96頁）在卷可稽，另有
    如附表編號1、2所示之物扣案足證，足認被告甲○○、乙○○之
    任意性自白均與事實相符，得以採信。
㈡、按販賣毒品係違法行為，非可公然為之，亦無公定價格，且
    容易分裝並增減份量，而每次買賣之價量，可能隨時依雙方
    關係深淺、資力、需求量及對行情之認知、來源是否充裕、
    查緝是否嚴謹、購買者被查獲時供述購買對象之可能風險之
    評估等情形，而異其標準，非可一概而論；販賣之利得，除
    被告坦承犯行或價量俱臻明確外，委難察得實情，販賣之人
    從價差或量差中牟利之方式雖異，其意圖營利之販賣行為則
    同一。是以因毒品量微價高，取得不易，販賣者率有暴利可
    圖，苟非意圖販賣營利，一般人絕無甘冒被供出來源或被檢
    警查緝法辦之風險，而平價或低價甚或無利益販賣毒品之理
    。衡以被告甲○○、乙○○與本案毒品買受人吳俊利間皆應非至
    親，亦乏事證認其等係基於無利益而交付他人之目的而取得
    毒品，實無鋌而走險，特意為毒品買受人取得毒品之理。此
    外，被告甲○○於本院審理中供稱：本案販賣毒品我大約可以
    賺1、2,000元等語（本院卷第195頁），及被告乙○○於本院
    審理中供稱：本案販賣毒品我賺得3,000元之報酬等語（本
    院卷第195頁），足見被告甲○○、乙○○就本案犯行，均可從
    中獲利之情形，是其等販賣毒品之行為，主觀上均應係基於
    販賣以營利之意圖無訛。
㈢、綜此，被告甲○○、乙○○所犯上開犯行之事證已臻明確，洵堪
    認定。
二、論罪科刑：
㈠、新舊法比較：
　　被告甲○○、乙○○行為後，毒品危害防制條例第4條、第17條
    規定業於109年1月15日修正公布，並自同年7月15日起生效
    施行。修正前毒品危害防制條例第4條第2項、第17條第2項
    分別規定為「製造、運輸、販賣第二級毒品者，處無期徒刑
    或7年以上有期徒刑，得併科新臺幣1,000萬元以下罰金」、
    「犯第4條至第8條之罪於偵查及審判中均自白者，減輕其刑
    」，修正後為「製造、運輸、販賣第二級毒品者，處無期徒
    刑或10年以上有期徒刑，得併科新臺幣1,500萬元以下罰金
    」、「犯第4條至第8條之罪於偵查及歷次審判中均自白者，
    減輕其刑」；經比較新舊法結果，修正後毒品危害防制條例
    第4條第2項提高有期徒刑之最低法定刑及併科罰金之最高法
    定刑，又毒品危害防制條例第17條第2項增列被告須於歷次
    審判中均自白之限制，經綜合比較之結果，修正後之規定並
    未較有利於被告甲○○、乙○○，依刑法第2條第1項前段規定，
    自應適用修正前即行為時之毒品危害防制條例第4條第2項、
    第17條第2項規定論處。
㈡、罪名：
　　核被告甲○○、乙○○所為，均係犯修正前毒品危害防制條例第
    4條第2項之販賣第二級毒品罪。被告甲○○、乙○○持有甲基安
    非他命後進而販賣，其等持有之低度行為應為其等販賣之高
    度行為所吸收，不另論罪。
㈢、共同正犯：
　　被告甲○○、乙○○就本案犯行，有犯意聯絡及行為分擔，應依
    刑法第28條規定，論以共同正犯。
㈣、刑之加重、減輕事由：
 1、累犯：
⑴、被告甲○○前因持有毒品案件，經本院以108年度審訴字第191
    號判決判處有期徒刑6月確定，於108年10月8日易科罰金執
    行完畢等情，有其臺灣高等法院被告前案紀錄表可參（本院
    卷第15頁），其於徒刑執行完畢後，5年以內故意再犯本案
    有期徒刑以上之罪，為累犯，是除法定本刑為無期徒刑部分
    ，依刑法第65條第1項規定不得加重外，爰依刑法第47條第1
    項之規定加重其刑。
⑵、被告乙○○前因施用毒品案件，經本院分別以107年度審簡字第
    866號判決判處有期徒刑6月確定，以107年度審易字第894號
    判決判處有期徒刑6月確定，以108年度審簡字第172號判決
    判處有期徒刑5月確定，前揭各罪嗣經本院以108年度聲字第
    3045號裁定應執行有期徒刑1年2月確定，於108年9月20日易
    科罰金執行完畢等情，有其臺灣高等法院被告前案紀錄表可
    參（本院卷第54至57頁），其於徒刑執行完畢後，5年以內
    故意再犯本案有期徒刑以上之罪，為累犯，是除法定本刑為
    無期徒刑部分，依刑法第65條第1項規定不得加重外，爰依
    刑法第47條第1項之規定加重其刑。
⑶、至司法院釋字第775號解釋，依解釋文及理由之意旨，係指構
    成累犯者，不分情節，一律加重最低本刑，於不符合刑法第
    59條所定要件之情形下，致生行為人所受之刑罰超過其所應
    負擔罪責之個案，不符罪刑相當原則、比例原則。於此範圍
    內，在修正前，為避免發生上述罪刑不相當之情形，法院就
    該個案應裁量是否加重最低本刑；依此，該解釋係指個案應
    量處最低法定刑、又無法適用刑法第59條在內減輕規定之情
    形，法院應依此解釋意旨裁量不予加重最低本刑（最高法院
    108年度台上字第338號判決意旨參照），而經核被告甲○○、
    乙○○之犯罪情節，均無上開情事，尚無依上開解釋意旨裁量
    不予加重最低本刑之餘地，併此指明。
 2、毒品危害防制條例第17條第2項：
　　按犯本條例第4條至第8條之罪於偵查及審判中均自白者，減
    輕其刑，修正前毒品危害防制條例第17條第2項定有明文。
    依其立法理由係為使刑事案件儘速確定，鼓勵被告認罪，並
    節省司法資源而設。此所謂「自白」，係指被告坦承有上述
    罪名構成要件之行為者而言（最高法院101年度台上字第609
    1號判決意旨參照）。查被告甲○○、乙○○就本案販賣第二級
    毒品犯行，於偵查及本院審理中均自白不諱，業如前述，合
    於前開規定減輕其刑之要件，自均應予以減輕其刑，被告甲
    ○○之部分並依刑法第71條第1項之規定先加重（法定刑為無
    期徒刑部分不得加重）後減輕之。
 3、毒品危害防制條例第17條第1項：
⑴、按犯毒品危害防制條例第4條至第8條之罪，供出毒品來源，
    因而查獲其他正犯或共犯者，減輕或免除其刑，毒品危害防
    制條例第17條第1項定有明文。
⑵、關於被告乙○○本案犯行之毒品來源，被告乙○○為警查獲後，
    供稱其販賣之第二級毒品來源係甲○○，偵查機關亦因而循線
    查獲甲○○與被告乙○○共同販賣第二級毒品犯行並依法追訴等
    節，有被告乙○○109年6月29日警詢筆錄、偵訊筆錄（偵卷第
    20至21、136至137頁）、被告乙○○之指認犯罪嫌疑人紀錄表
    （偵卷第25至26頁）、被告甲○○109年10月15日警詢筆錄、
    偵訊筆錄（偵卷第8至11、143至144頁）、本案起訴書（本
    院卷第7至10頁）、新北市政府警察局永和分局110年11月12
    日函（本院卷第231頁）、臺灣新北地方檢察署110年11月24
    日函（本院卷第233頁）在卷足查，堪認被告乙○○本案所販
    賣之甲基安非他命確係被告甲○○所提供一節屬實，是甲○○係
    因被告乙○○翔實供出毒品來源後，始經偵查機關發動調查而
    查獲其涉嫌共同販賣第二級毒品犯行，審酌被告乙○○之犯罪
    情節，認尚不宜免除其刑，故就上開犯行，適用毒品危害防
    制條例第17條第1項規定而予減輕其刑，並依刑法第71條第1
    項之規定先加重（法定刑為無期徒刑部分不得加重）後遞減
    輕之。
⑶、關於被告甲○○之毒品來源，被告甲○○為警查獲後，曾供承其
    毒品來源係王世忠（偵卷第10至11頁），然因被告甲○○無提
    出相關證據證明交易時間、地點，故無查獲其所述之毒品來
    源，亦無查獲其他正犯或共犯等節，有新北市政府警察局永
    和分局110年10月18日函在卷可考（本院卷第169頁），參諸
    上開說明，即難認有因被告甲○○之供出，而查獲其他共犯或
    正犯之情形，自無毒品危害防制條例第17條第1 項減輕或免
    除其刑之適用。
 4、刑法第59條：
　　至被告甲○○之辯護人以：被告甲○○本案販賣甲基安非他命之
    對象僅單一，且係因同案被告乙○○轉知證人吳俊利有購買需
    求，並非向不特定人兜售，並自始坦承犯行，犯後態度良好
    ，縱依毒品危害防制條例第17條第2項之規定減刑後，仍屬
    最輕本刑3年6月以上之刑度，顯有情輕法重，請依刑法第59
    條酌減其刑等語（本院卷第203至205頁），然審酌被告甲○○
    本案販賣甲基安非他命之量多達35公克，侵害社會法益難謂
    不重，且助長毒品氾濫，並衍生諸多家庭、社會乃至犯罪問
    題，其所犯販賣第二級毒品罪，法定刑為「無期徒刑或7年
    以上有期徒刑」，已可就實際販賣毒品之情節、數量、惡性
    及所生危害，於法定刑度內為適當調整，法定刑並無過重之
    處，難認情輕法重；況本案販賣第二級毒品犯行依毒品危害
    防制條例第17條第2項規定減輕其刑後，依一般國民社會感
    情，對照其可判處之刑度，難認具可憫恕之處，是被告甲○○
    本案犯行並無依刑法第59條規定酌減其刑之餘地，辯護人上
    開主張，尚難遽採。
㈤、量刑審酌： 
　　爰審酌被告甲○○、乙○○均自承有施用毒品之惡習（本院卷第
    195頁），應深知施用毒品之害處，戒除毒癮之不易，一旦
    染上毒癮，不僅戕害個人身心健康，亦造成家人之痛苦，且
    深陷毒癮者可能為以金錢換取毒品進而為其他不法行為，造
    成社會治安敗壞之源頭，仍無視上情，販賣毒品予他人，形
    同由國家社會人民為其個人不法利益付出龐大代價，誠應非
    難；惟考量被告甲○○、乙○○犯後均坦承犯行，態度尚佳；再
    衡酌被告甲○○、乙○○販賣毒品對象雖僅1人，然價量非微，
    及被告甲○○供出毒品來源，而無所獲之情形；兼衡其等犯罪
    之動機、目的、手段、分工、被告甲○○於本院審理中自述大
    學肄業之教育程度、目前在監執行、先前無業、家中有父母
    親、2名弟弟、1名未成年子女之生活狀況（本院卷第280頁
    ）、被告乙○○於本院審理中自述高職肄業之教育程度、目前
    在監執行、先前從事餐飲業、家中有母親、妹妹、1名未成
    年子女之生活狀況（本院卷第280頁）等一切情狀，分別量
    處如主文所示之刑。
三、沒收：
㈠、犯罪所得：
 1、按犯罪所得，屬於犯罪行為人者，沒收之，但有特別規定者
    ，依其規定；再按前2項之沒收，於全部或一部不能沒收或
    不宜執行沒收時，追徵其價額，刑法第38條之1第1項、第3
    項分別定有明文。又共同正犯之犯罪所得，沒收或追徵，應
    就各人所分得之數額分別為之；先前對共同正犯採連帶沒收
    犯罪所得之見解，已不再援用及供參考（最高法院104年度
    第13次刑事庭會議決議意旨參照），此為最高法院近來一致
    之見解。
 2、查被告甲○○本案毒品交易所得價金28,000元，經扣除給予乙
    ○○之報酬3,000元後（即28,000-3,000=25,000元），即屬被
    告甲○○因販毒所得之財物，雖未扣案，仍應宣告沒收之，於
    全部或一部不能沒收或不宜執行沒收時，追徵其價額。
 3、查被告乙○○因本案犯行獲得報酬3,000元一節，業據其與同
    案被告甲○○分別供述在卷（本院卷第195頁），是其本案犯
    罪所得即為3000元，並經警方扣案（附表編號2），應宣告
    沒收之。
㈡、犯罪所用之物：
　  按犯毒品危害防制條例第4條之罪者，其供犯罪所用之物，
    不問屬於犯罪行為人與否，均沒收之，毒品危害防制條例第
    19條第1項定有明文。查扣案如附表編號1所示之物，據被告
    乙○○坦承係其所有供本案販賣第二級毒品犯行所使用之物等
    語（本院卷第275頁），應依前揭規定，宣告沒收之。至被
    告甲○○用以與乙○○聯繫之行動電話並未扣案，且被告甲○○供
    稱該具手機早已損壞（本院卷第278頁），並無證據證明現
    仍存在，且非屬違禁物，爰不予宣告沒收。
㈢、不予宣告沒收之物：
    查扣案如附表編號3至7所示之物，均無法證明與被告甲○○、
    乙○○上開販賣第二級毒品犯行有關，均難認與本案有何直接
    關聯性，爰均不於本案宣告沒收，附此敘明。
據上論斷，應依刑事訴訟法第299條第1項前段，判決如主文。
本案經檢察官丙○○提起公訴，檢察官簡志祥到庭執行職務。
中　　華　　民　　國　　111 　年　　2 　　月　　25　　日
                  刑事第十四庭  審判長法  官  王榆富

                                      法  官  梁家贏

                                      法  官  鄭琬薇
上列正本證明與原本無異。
如不服本判決，應於判決送達後20日內敘明上訴理由，向本院提
出上訴狀 (應附繕本) ，上訴於臺灣高等法院。其未敘述上訴理
由者，應於上訴期間屆滿後20日內向本院補提理由書「切勿逕送
上級法院」。
                                      書記官  黃心瑋
中　　華　　民　　國　　111 　年　　2 　　月　　25　　日
附表：
編號 扣押物名稱 備註 1 三星品牌行動電話1具 ◎被告乙○○所有供其犯如本案犯行所用之物。 2 新臺幣3,000元 ◎被告乙○○本案販賣第二級毒品之犯罪所得。 3 電子磅秤1台 ◎無事證認與本案相關。 ◎已於被告乙○○另案（本院109年度訴字第1221號案件）宣告沒收。  4 分裝杓3支  5 分裝袋2包  6 甲基安非他命7包  7 iPhone品牌行動電話1具 ◎無事證認與本案相關。 
附錄本案論罪科刑之法條
◎毒品危害防制條例第4條（修正前）：
製造、運輸、販賣第一級毒品者，處死刑或無期徒刑；處無期徒
刑者，得併科新臺幣2千萬元以下罰金。
製造、運輸、販賣第二級毒品者，處無期徒刑或7年以上有期徒
刑，得併科新臺幣1千萬元以下罰金。
製造、運輸、販賣第三級毒品者，處7年以上有期徒刑，得併科
新臺幣7百萬元以下罰金。
製造、運輸、販賣第四級毒品者，處5年以上12年以下有期徒刑
，得併科新臺幣3百萬元以下罰金。
製造、運輸、販賣專供製造或施用毒品之器具者，處1年以上7年
以下有期徒刑，得併科新臺幣1百萬元以下罰金。
前5項之未遂犯罰之。